【裁判字號】    95,訴,243
【裁判日期】    950627
【裁判案由】    詐欺等
【裁判全文】
臺灣基隆地方法院刑事判決               95年度訴字第243號
公  訴  人  臺灣基隆地方法院檢察署檢察官
被      告  丙○○
上列被告因詐欺等案件，經檢察官提起公訴（94年度偵字第4040
號），本院判決如下：
    主  文
丙○○幫助常業詐欺，處有期徒刑陸月，緩刑貳年。
    事  實
一、丙○○明知一般人均得向金融機構申請帳戶使用，若無故不
    自行申辦帳戶，反以價金向他人收購，常與侵害財產之常業
    詐欺犯罪密切相關，如將其所申請之金融帳戶出售他人使用
    ，可能足以幫助以詐騙為常業之集團遂行犯罪，竟因生活窘
    困，於民國94年5月15日，自報端得知某姓名不詳之成年男
    子收購金融帳戶，明知該男子收購其金融帳戶後有可能供詐
    騙集團詐騙被害人財物，竟仍基於幫助常業詐欺之不確定故
    意，於同年月17日13時許，與之相約於台北火車站門口，並
    以新台幣（下同）5000元之代價出售其所有，台北市○○路
    保安郵局（局號00016），帳號為030534號之郵局存摺、提
    款卡及密碼，該詐騙集團成員購得丙○○之金融帳戶後，旋
    於94年5月23日21時許，以日芝電器集團客服部朱先生之名
    義，利用電話向乙○○佯稱其獲得上開集團抽獎活動第參獎
    120萬元，需繳納保證金1萬元始能兌領獎金，使乙○○不疑
    有詐，誤信自己幸運獲獎，旋依該詐騙集成員指示，於94年
    5月25日14時31分許，在台北市師大分部內郵局櫃臺如數匯
    款至丙○○上開郵局帳戶內，該詐騙集團詐得上開款項後，
    仍食髓知味，藉故要求乙○○繼續匯款，乙○○至此始察覺
    有異報警循線查獲上情。
二、案經基隆市警察局第一分局報告臺灣基隆地方法院檢察署檢
    察官偵查起訴。
    理  由
一、訊據被告丙○○對於上開事實坦承不諱，亦據被害人乙○○
    於警訊時指述明確，並有郵政國內匯款執據1紙、被告之開
    戶資料及交易明細表各1份附卷可參，足認被告確有以1本帳
    戶5000元之代價販售前開帳戶存摺、密碼、提款卡等物與詐
    騙集團之事實。再依金融機構接受客戶申請一般存款帳戶之
    現況，絕大多數不須任何條件，亦無須任何費用，即任何人
    均可辦理金融帳戶存摺使用，如無特殊理由，實無借用他人
    存摺使用之必要；而金融存摺事關存個人財產權益之保障，
    倘有不明之金錢來源，甚而悠關個人之法律上之責任，其專
    有性甚高，除非本人、與本人具有信賴關係或其他特殊原因
    ，難認有何流通使用之可能，一般人均有妥為保管防阻他人
    任意使用之認識；縱使特殊情況偶有交付他人使用之需，亦
    必然深入瞭解用途及合理性後，再行提供以使用，方符常情
    ；且該等專有物品如落入不明人士手中，而未加以闡明正常
    用途，極易被利用為與財產有關之犯罪工具，此為吾人依一
    般生活認知所易於體察之常識。查被告為26歲餘之人，並非
    無社會經驗之人，就提供帳戶與不認識之人使用，將為他人
    作為詐欺犯罪之工具，而有幫助他人犯罪之可能，自難諉為
    不知，亦非全然無可預見。又自本件詐騙之正犯向被害人乙
    ○○實施詐術之手段、詐騙集團登報向不特定多數人收購帳
    戶、甫收購被告之帳戶後馬上密集行騙等情以觀，被告所幫
    助之詐騙正犯乃係以實施詐欺為常業之詐騙集團。是被告可
    預見金融帳戶存摺提供詐騙集團使用，將幫助詐騙集團實施
    常業詐欺犯罪，但因貪圖區區共5千元之利益，仍將上開帳
    戶售予詐騙集團使用，被告顯有縱有人以其金融帳戶實施常
    業詐欺犯罪亦不違背其本意之幫助故意自明。
二、按刑法上之幫助犯，係指以幫助之意思，對於正犯資以助力
    ，而未參與實施犯罪之行為者而言，最高法院四十九年臺上
    字第七十七號判例意旨可資參照；被告所為，基於幫助之意
    思，出借自己之帳戶予詐騙犯罪集團之人，以供被害人轉帳
    之用，而為詐欺罪構成要件以外之行為；而詐騙犯罪集團之
    人，以被害人中獎須先匯保證金為餌，誘騙被害人至自動櫃
    員機操作或臨櫃匯款，造成被害人之存款轉入被告之帳戶，
    而取得得向銀行請求給付上開金額之權利，核被告所為，係
    犯刑法第三十條第一項、第三百四十條之幫助常業詐欺取財
    罪。被告係幫助他人犯罪，爰依刑法第三十條第二項規定減
    輕之。爰審酌被告因一時貪圖小利，任意提供帳戶存摺、提
    款卡等物幫助他人詐財、造成被害人之損失金額、犯後坦承
    犯行、已當庭賠償被害人之犯後態度等一切情狀，量處如主
    文所示之刑。又被告前未曾受有期徒刑以上之宣告，此有台
    灣高等法院被告前案紀錄表一紙在卷可稽，其因一時失慮，
    致罹刑典，其經此教訓，當知所警惕，信無再犯之虞，本院
    認其刑以暫不執行為適當，爰併予宣告緩刑，以啟自新。
三、公訴意旨另以：被告丙○○為上開出賣帳戶之犯行時，亦明
    知提供帳戶予不相識之人使用，除可能幫助常業詐欺集團實
    施常業詐欺犯行用以不法收取詐得款項外，並足供掩飾該常
    業詐欺集團犯常業詐欺之重大犯罪所得財物之工具，竟仍不
    違背本意而執意為之，因之，其另涉犯刑法第三十條第一項
    、洗錢防制法第九條第一項之幫助洗錢罪嫌。
(一)、按犯罪事實應依證據認定之，無證據不得認定其犯罪事實；
    不能證明被告犯罪者，應諭知無罪之判決，刑事訴訟法第一
    百五十四條第一項、第三百零一條第一項分別定有明文。又
    按洗錢防制法第一條規定：「為防制洗錢，追查重大犯罪，
    特制定本法」，其立法目的係為防止洗錢者利用各種管道漂
    白非法所得之洗錢行為，掩飾其犯罪事實，逃避或防礙重大
    犯罪之追查或處罰，以遏阻洗錢者享受其重大犯罪所得之財
    物或財產上利益；其保護之法益係國家對於重大犯罪之訴追
    及處罰權；洗錢防制條例第二條明定：「洗錢」之定義為：
    (一)掩飾或隱匿因自己重大犯罪所得財物或財產上利益者。(二)
    掩飾、收受、搬運、寄藏、故買或牙保他人因重大犯罪所得
    財物或財產上利益者」，並於同法第三條第一項列舉「重大
    犯罪」之範圍；行為人掩飾或隱匿因自己或他人犯罪所得財
    物或財產上利益，或收受、搬運、寄藏、故買、牙保他人犯
    罪所得財物或財產上利益，未必當然成立洗錢罪，而須上開
    財物或財產上利益係自己或他人重大犯罪所得，且行為人基
    於逃避或防礙該重大犯罪之追查或處罰之犯意，並有為逃避
    或防礙該重大犯罪之追查或處罰之行為，始克相當，最高法
    院九十二年度台上字第二九六三號判決意旨可資參照（台灣
    高等法院台南分院九十三年度上訴字第四九四號判決並行參
    看）。再按洗錢防制法之制定，旨在規範特定重大犯罪（詳
    見該法第三條）不法所得之資金或財產，藉由洗錢行為，諸
    如經由各種金融機關或其他交易管道，轉換成為合法來源之
    資金或財產，以切斷資金與當初犯罪行為之關連性，俾便於
    隱匿其犯罪行為或該資金不法來源或本質，以逃避追訴、處
    罰。該法之制定背景（參見立法院公報第八十五卷第四十三
    期院會紀錄第六六頁至第七八頁），主要係針對預防鉅額贓
    款，經由洗錢行為轉變為合法來源，造成資金流向之中斷，
    使偵查機關無法藉由資金之流向，追查不法前行為之犯罪行
    為人。足見其所保護之法益為國家對特定重大犯罪之追訴及
    處罰，此觀該法第一條已明定：「為防制洗錢，追查犯罪，
    特制定本法」，而對不法之前行為其所侵害之一般法益，因
    已有該當各行為之構成要件加以保護，自非該法之立法目的
    甚明，最高法院九十二年台上三六三九號判決闡述甚詳。
(二)、經查：依被害人乙○○之指述，固稱其係受詐欺，而將現金
    轉匯入被告提供詐欺集團所有之帳戶，已如前述；然本件除
    被告提供前開帳戶存摺、密碼、提款卡外，尚查無其他證據
    足資佐證被告有基於逃避或防礙該重大犯罪之追查或處罰之
    故意或幫助犯意。再查，詐騙集團係利用被告提供之帳戶以
    順利取得實施常業詐欺犯行之財物，自被害人匯款入被告提
    供之帳戶後，被害人所匯款項始成為詐騙集團重大犯罪所得
    財物，詐騙集團再隨之提領一空，可見在如此之犯罪過程中
    （至少在被告有參與之犯罪過程），實屬欠缺將因重大犯罪
    不法所得資金或財產，轉換成為合法來源之資金或財產之洗
    錢過程，初與前開所述洗錢防制法規範目的無涉，況被告與
    詐騙集團之利用被告帳戶之詐騙之不法之前行為所侵害之一
    般法益，已有（幫助）常業詐欺罪之構成要件加以保護，洗
    錢防制法亦無違背立法目的而涉入其中之理。此外，復查無
    其他積極證據證明被告涉犯公訴人所指幫助洗錢之犯行，揆
    諸首開法條，本應諭知無罪之判決，然公訴人認此部分犯行
    與前開幫助常業詐欺犯行，有想像競合犯裁判上一罪之關係
    ，自不另為無罪之諭知，附此敘明。
據上論斷，應依刑事訴訟法第二百九十九條第一項前段，刑法第
三十條第一項、第三百四十條、第三十條第二項、第七十四條第
一款，判決如主文。
本案經檢察官甲○○到庭執行職務
中    華    民    國    95    年    6     月    27    日
                  刑事第四庭審判長法    官  鄭景文
                                  法    官  王美婷
                                  法    官  曾雨明
以上正本證明與原本無異。
對於本件判決如有不服，應於收受送達後10日內，向本院提出上
訴書狀，上訴於臺灣高等法院。
中    華    民    國    95    年    7     月    3     日
                                  書 記 官  王靜敏
附錄法條：
中華民國刑法第30條第1項、第2項：
幫助他人犯罪者，為從犯。雖他人不知幫助之情者，亦同。
從犯之處罰，得按正犯之刑減輕之。
中華民國刑法第340條：
以犯第 339 條之罪為常業者，處 1 年以上 7 年以下有期徒刑，
得併科 5 萬元以下罰金。


司法院資訊處製作；財團法人民間司法改革基金會備份。
